臺灣高等法院民事裁定　　　　　　　 100年度抗更(二)字第11號
　　抗　告　人　高春陽即高堯.
　　　　　　　　高珮容即高堯.
　　上　一　人
　　法定代理人　溫蓁妘
　　抗　告　人　高仟容即高堯.
　　　　　　　　高淑貞即高堯.
　　　　　　　　高淑玲即高堯.
　　　　　　　　高淑華即高堯.
　　　　　　　　高淑環即高堯.
　　　　　　　　高淑敏即高堯.
　　　　　　　　高淑芳即高堯.
上列抗告人因與高賢隆間假處分事件，抗告人對於中華民國98年
8月19日臺灣臺北地方法院98年度裁全字第4932號裁定提起抗告
，經最高法院第二次發回，本院裁定如下：
    主  文
原裁定關於命抗告人就其所有坐落臺北市○○區○○段五小段
178號土地權利範圍超過千分之二十六部分，不得為讓與、設定
抵押、出租及其他一切處分行為之裁判廢棄。
抗告人其餘抗告駁回。
抗告及發回前再抗告訴訟費用由抗告人負擔。
    理  由
一、按民事訴訟法第532條規定，債權人就金錢以外之請求因請
    求標的之現狀變更，有日後不能強制執行，或甚難強制執行
    之虞，欲保全強制執行者，得聲請假處分。又債權人聲請假
    處分，依民事訴訟法第533條前段準用第526條第1項、第2項
    規定，應就其請求及假處分之原因加以釋明，且兩者缺一不
    可。前開釋明如有不足，而債權人陳明願供擔保或法院認為
    適當者，法院始得定相當之擔保，命供擔保後為假處分。所
    謂釋明，係指提出能即時調查之證據，使法院生薄弱之心證
    ，因而信其所主張之事實大概如此者而言。
二、查相對人高賢隆主張抗告人之被繼承人即原抗告人高堯燦於
    民國57年間就台北市○○區○○段五小段178號土地（重測
    前為萬盛段溪子口小段472地號，下稱178號土地）出具土地
    使用權證明書，由其被繼承人高石松向主管機關申請建築執
    照興建三棟房屋，並以其中一棟房屋為對價，交換其餘二棟
    房屋基地面積共135.16平方公尺（下稱系爭基地）之使用權
    。嗣高堯燦竟私下向台北市政府及台北市政府捷運工程局申
    請將178號土地併入辦理都市更新案，參與具互易性質之權
    利變換都市更新計畫等涉及處分系爭土地行為，其業於97年
    5月21日寄發存證信函主張優先承買權，唯恐高堯燦就系爭
    土地為移轉、設定抵押及其他一切處分行為，造成其日後主
    張優先承買權之訴訟判決縱獲勝訴亦無實益，而有不能執行
    或甚難執行之虞，為此依民事訴訟法第532條規定聲請假處
    分，請求命抗告人不得對系爭基地權利範圍10分之1為讓與
    、設定抵押、出租及其他一切處分行為，並願供擔保以代釋
    明等情，業據提出土地及建物謄本、土地使用權證明書、存
    證信函、土地改良物拆遷通知書、辦理土地改良物點交通知
    書、建造執照存根、預售屋照片、報紙廣告、都市更新權利
    變換計畫案在卷可稽（見原審卷第3-7頁、本院更審前抗字
    卷第40-47頁）。
三、抗告人雖主張178號土地辦理都市更新案中，相對人均親自
    或委託律師、代書出席表示意見，相對人原僅有建物之產權
    而無土地持分，都市更新後卻可持有一定比例之土地持分，
    權益並未受損，且該案業經台北市政府審核通過，並為限制
    登記，其迄今猶不得就該土地為處分行為，自無變更現狀之
    虞云云。惟查178號土地雖曾經台北市政府於97年6月17日以
    府都新字第09730468504號函禁止移轉、分割或設定負擔，
    而為限制登記，核與相對人聲請假處分之內容並不抵觸，自
    應容許併存。至相對人是否確因抗告人申請都市更新而受有
    損害，則非本件保全程序所須審究，抗告人執此辯稱相對人
    無聲請假處分之必要，尚非可採。
四、抗告人復以相對人就本件假處分已提起本案訴訟即臺灣臺北
    地方法院（下稱臺北地院）98年度重訴字第268號事件，其
    毋庸再為限期起訴，而相對人於上開事件乃訴請確認對於17
    8號土地有永久使用權，復追加請求確認對178號土地於出售
    時有優先承買權，均非給付之訴，與假處分之要件有間云云
    為辯。然查相對人就178號土地曾為另一假處分，經臺北地
    院98年度裁全字第2738號裁定准許，嗣由臺灣高等法院98年
    度抗字第944號裁定廢棄，駁回所請，查封登記亦遭除去，
    而上開第268號事件即為該假處分之本案訴訟，此觀抗告人
    於本院所提臺北地院民事執行處函及系爭土地登記謄本足知
    （見本審卷抗告人所提證物5、6），參以相對人陳明其就本
    件假處分之本案訴訟，乃於臺灣高等法院99年度重上字第52
    4號事件追加請求：抗告人不得就178號土地為移轉所有權、
    讓與、設定抵押、出租及其他一切處分行為，有追加訴之聲
    明狀附於最高法院100年度台抗字第105號民事卷宗可佐，是
    抗告人既未就本件假處分對相對人聲請限期起訴，相對人則
    已對抗告人提起不作為給付之訴作為本案訴訟，抗告人猶爭
    執上開第268號事件始為本件假處分之本案訴訟，亦不足採
    。另抗告人主張系爭基地上之二棟建物已遭台北市政府強制
    拆除，故無假處分之必要云云，惟相對人所稱優先承買權是
    否隨建物拆除而喪失，乃實體權利之爭執，非保全程序所得
    審究，附此敘明。
五、依上所述，相對人已就請求及假處分原因為釋明，縱認釋明
    尚有不足，相對人亦表明願提供擔保，則其聲請命抗告人就
    系爭基地面積135.16平方公尺中權利範圍10分之1部分，相
    當於178號土地應有部分千分之26（即系爭基地佔178號土地
    比例之10分之1，計算式135.16÷523×1/10≒26/1000），
    不得為移轉、設定抵押及其他一切處分行為，應為准許。又
    相對人雖僅就系爭土地應有部分為假處分，然勢必影響全部
    土地之處分及管理，所受損害顯非僅為受假處分部分之價值
    ，仍酌定新台幣900萬元為供擔保金額，原裁定就上開准許
    部分，尚無不當，抗告人指摘原裁定此部分有誤，聲明廢棄
    ，非有理由，應予駁回。至原裁定就超過相對人請求之土地
    權利範圍部分，准予假處分，自有未洽。抗告人抗告理由雖
    未及此，惟原裁定就此部分既有不當，爰由本院予以廢棄。
六、據上論結，本件抗告為一部有理由、一部無理由。裁定如主
    文。
中    華    民    國    100    年    3    月    31    日
                  民事第九庭
                      審判長法  官  黃熙嫣
                            法  官  曾部倫
                            法  官  陳玉完
正本係照原本作成。
本裁定除以適用法規顯有錯誤為理由外，不得再抗告。如提起再
抗告，應於收受後10日內委任律師為代理人向本院提出再抗告狀
。
中    華    民    國   100    年    3     月    31    日
                            書記官  鎖瑞嶺